【裁判字號】    99,訴,34
【裁判日期】    990211
【裁判案由】    違反毒品危害防制條例
【裁判全文】
臺灣彰化地方法院刑事判決                99年度訴字第34號
公  訴  人  臺灣彰化地方法院檢察署檢察官
被      告  甲○○原名葉國全.
上列被告因違反毒品危害防制條例案件，經檢察官提起公訴（九
十八年度毒偵字第二二五八號），本院依簡式審判程序判決如下
：
    主  文
甲○○施用第一級毒品，累犯，處有期徒刑壹年，扣案之注射針
筒貳支均沒收；又施用第二級毒品，累犯，處有期徒刑捌月，扣
案之玻璃吸食器壹支沒收。應執行有期徒刑壹年柒月，扣案之注
射針筒貳支、玻璃吸食器壹支均沒收。
    事  實
一、甲○○前因施用第一級毒品、第二級毒品案件，經本院以九
    十一年度訴字第七四號分別判處有期徒刑九月、八月，應執
    行有期徒刑一年四月確定，因施用第一級毒品、第二級毒品
    案件，經臺灣臺中地方法院以九十二年度訴字第七八四號分
    別判處有期徒刑一年、七月，應執行有期徒刑一年六月確定
    ，上開案件嗣經送監接續執行，於民國九十四年二月二日因
    縮短刑期假釋出監付保護管束；於假釋期間，復因自九十四
    年三月某日起至九十五年一月七日止分別施用第一級毒品、
    第二級毒品之案件，經本院以九十五年度訴緝字第一號分別
    判處有期徒刑一年二月、八月，應執行有期徒刑一年八月確
    定，因妨害自由案件，經本院以九十四年度訴字第一四四六
    號判處有期徒刑一年六月確定，上開二案，再經本院以九十
    五年度聲字第一二三三號裁定合併定其應執行之刑為有期徒
    刑三年一月確定；因竊盜案件，經本院以九十四年度簡字第
    一六二號判處有期徒刑四月確定；並經撤銷假釋，再送監與
    前揭殘刑接續執行，後經本院以九十六年度聲減字第七○一
    號裁定，將本院九十五年度訴緝字第一號施用第一級毒品、
    第二級毒品案件分別減為有期徒刑七月、四月，將本院九十
    四年度訴字第一四四六號妨害自由案件減為有期徒刑九月，
    並合併定其應執行之刑為有期徒刑一年六月又十五日確定，
    甫於九十七年八月二十一日因縮刑期滿而執行完畢。另因首
    揭施用毒品案件，經本院以九十一年度毒聲字第八號裁定送
    送強制戒治，嗣經戒治所評定合格，認無繼續戒治之必要，
    由本院以九十一年度毒聲字第二四一五號裁定停止戒治，於
    九十一年十月三日停止戒治，所餘戒治期間付保護管束，後
    經本院以九十一年度毒聲字第二九八六號裁定撤銷停止戒治
    ，令入戒治處所繼續施以強制戒治，於九十二年六月二十一
    日執行完畢。詎甲○○仍不知悔改，復基於施用第一級毒品
    海洛因之犯意，於九十八年九月二十八日凌晨零時許，在其
    位於彰化縣彰化市○○里○○路○段臺化一莊一號之三住處
    廁所內，以將第一級毒品海洛因粉末置入注射針筒內加水後
    ，再以針筒注射手臂血管之方式，施用第一級毒品海洛因一
    次；另基於施用第二級毒品甲基安非他命之犯意，於上開施
    用第一級毒品海洛因後之同日某時許，在上開地點內，以將
    第二級毒品甲基安非他命置於玻璃球管內用火燒烤而吸其煙
    霧之方式，施用第二級毒品甲基安非他命一次。嗣於九十八
    年九月二十八日上午八時許，為警持本院核發之搜索票至其
    上開住處內搜索而當場查獲，並扣得其所有、供自己施用第
    一級毒品海洛因所用之注射針筒二支、供自己施用第二級毒
    品甲基安非他命所用之玻璃吸食器一支（扣於臺灣彰化地方
    法院檢察署九十八年度偵字第八七八四號甲○○等販賣毒品
    案件），始悉上情。
二、案經彰化縣警察局北斗分局報告臺灣彰化地方法院檢察署檢
    察官偵查起訴。
    理  由
一、按除被告所犯為死刑、無期徒刑、最輕本刑為三年以上有期
    徒刑之罪或高等法院管轄第一審案件者外，於刑事訴訟法第
    二百七十三條第一項程序進行中，被告先就被訴事實為有罪
    之陳述時，審判長得告知被告簡式審判程序之旨，並聽取當
    事人、代理人、辯護人及輔佐人之意見後，裁定進行簡式審
    判程序；除簡式審判程序、簡易程序及第三百七十六條第一
    款、第二款所列之罪之案件外，第一審應行合議審判；刑事
    訴訟法第二百七十三條之一第一項、第二百八十四條之一分
    別定有明文。本件被告甲○○所犯係死刑、無期徒刑、最輕
    本刑為三年以上有期徒刑或高等法院管轄第一審案件以外之
    罪，且於本院行準備程序時就被訴事實為有罪之陳述，經受
    命法官告知簡式審判程序之旨，並聽取公訴人、被告之意見
    後，本院合議庭認無不得或不宜改依簡式審判程序進行之處
    ，經評議結果，裁定改由受命法官獨任行簡式審判程序，合
    先敘明。
二、訊據被告對於上開施用第一級毒品海洛因、第二級毒品甲基
    安非他命之犯行，均坦承不諱，且其於九十八年九月二十八
    日為警查獲後，經警採其尿液送驗，結果呈嗎啡、甲基安非
    他命陽性反應，此有尿液與真實姓名對照單、詮昕科技股份
    有限公司濫用藥物尿液檢驗報告書各一紙在卷可稽，復有照
    片三十二幀附卷為證，以及注射針筒二支、玻璃吸食器一支
    扣案為憑，足徵被告之自白確與事實相符。另按毒品危害防
    制條例於九十二年七月九日修正公布，自九十三年一月九日
    施行，其中第二十條、第二十三條將施用毒品之刑事處遇程
    序，區分為「初犯」及「五年內再犯」、「五年後再犯」。
    依其立法理由之說明：「初犯」，經觀察、勒戒或強制戒治
    後，應為不起訴處分或不付審理之裁定；經觀察、勒戒或強
    制戒治執行完畢釋放後，「五年內再犯」者，因其再犯率甚
    高，原實施之觀察、勒戒及強制戒治既已無法收其實效，爰
    依法追訴或裁定交付審理。至於經觀察、勒戒或強制戒治執
    行完畢釋放後，「五年後再犯」者，前所實施之觀察、勒戒
    或強制戒治已足以遮斷其施用毒品之毒癮，為期自新及協助
    其斷除毒癮，仍適用「初犯」規定，先經觀察、勒戒或強制
    戒治之程序。從而依修正後之規定，僅限於「初犯」及「五
    年後再犯」二種情形，始應先經觀察、勒戒或強制戒治程序
    。倘被告於五年內已再犯，經依法追訴處罰，縱其第三次（
    或第三次以上）再度施用毒品之時間，在初犯經觀察、勒戒
    或強制戒治執行完畢釋放五年以後，已不合於「五年後再犯
    」之規定，且因已於「五年內再犯」，顯見其再犯率甚高，
    原實施觀察、勒戒或強制戒治，已無法收其實效，即應依該
    條例第十條處罰（最高法院九十七年度第五次刑事庭會議決
    議第二點參照）。本件被告前因施用毒品，經強制戒治後，
    於九十二年六月二十一日執行完畢，又於自九十四年三月某
    日起至九十五年一月七日止分別施用第一級毒品、第二級毒
    品，經本院以九十五年度訴緝字第一號分別判處有期徒刑一
    年二月、八月，應執行有期徒刑一年八月確定，有臺灣彰化
    地方法院檢察署刑案資料查註紀錄表及臺灣高等法院被告前
    案紀錄表各一份在卷可考，則其再犯本件施用第一級毒品、
    第二級毒品犯行，按諸前揭說明，自無毒品危害防制條例第
    二十條第三項規定之適用，而應按同條例第二十三條第二項
    規定，依法論科。本件事證明確，被告施用第一級毒品海洛
    因、第二級毒品甲基安非他命之犯行，均堪認定。
三、核被告所為，分別係犯毒品危害防制條例第十條第一項之施
    用第一級毒品罪、同條第二項之施用第二級毒品罪。被告為
    施用第一級毒品、第二級毒品，而持有各該級毒品，其持有
    之低度行為，應各為施用之高度行為所吸收，均不另論罪。
    再被告所犯上開二罪，係犯意各別、行為互殊，應予分論併
    罰。又被告前因施用第一級毒品、第二級毒品案件，經本院
    以九十一年度訴字第七四號分別判處有期徒刑九月、八月，
    應執行有期徒刑一年四月確定，因施用第一級毒品、第二級
    毒品案件，經臺灣臺中地方法院以九十二年度訴字第七八四
    號分別判處有期徒刑一年、七月，應執行有期徒刑一年六月
    確定，上開案件嗣經送監接續執行，於九十四年二月二日因
    縮短刑期假釋出監付保護管束；於假釋期間，復因施用第一
    級毒品、第二級毒品案件，經本院以九十五年度訴緝字第一
    號分別判處有期徒刑一年二月、八月，應執行有期徒刑一年
    八月確定，因妨害自由案件，經本院以九十四年度訴字第一
    四四六號判處有期徒刑一年六月確定，上開二案，再經本院
    以九十五年度聲字第一二三三號裁定合併定其應執行之刑為
    有期徒刑三年一月確定；因竊盜案件，經本院以九十四年度
    簡字第一六二號判處有期徒刑四月確定；並經撤銷假釋，再
    送監與前揭殘刑接續執行，後經本院以九十六年度聲減字第
    七○一號裁定，將本院九十五年度訴緝字第一號施用第一級
    毒品、第二級毒品案件分別減為有期徒刑七月、四月，將本
    院九十四年度訴字第一四四六號妨害自由案件減為有期徒刑
    九月，並合併定其應執行之刑為有期徒刑一年六月又十五日
    確定，甫於九十七年八月二十一日因縮刑期滿而執行完畢等
    情，此有臺灣彰化地方法院檢察署刑案資料查註紀錄表及臺
    灣高等法院被告前案紀錄表各一份在卷可稽，其於受有期徒
    刑執行完畢後，五年以內故意再犯本件有期徒刑以上之二罪
    ，均為累犯，應依刑法第四十七條第一項規定，各加重其刑
    。爰審酌被告曾因施用毒品經送觀察、勒戒，仍未能戒斷，
    再犯本案之罪，顯然未能善體國家設置觀察、勒戒機構，協
    助毒品施用者戒除毒癮之良法美意，及其犯罪之動機、目的
    、品行、智識程度、所生危害，暨犯罪後坦承犯行，態度尚
    屬良好等一切情狀，分別量處如主文所示之刑，並定其應執
    行之刑。扣於臺灣彰化地方法院檢察署九十八年度偵字第八
    七八四號甲○○等販賣毒品案件之注射針筒二支、玻璃吸食
    器一支，均係被告所有，其中注射針筒二支，係供其施用第
    一級毒品海洛因所用之物，玻璃吸食器一支，係供其施用第
    二級毒品甲基安非他命所用之物，此經被告供承明確（本院
    卷第四九頁），均應依刑法第三十八條第一項第二款規定，
    分別宣告沒收。另按沒收係從刑，應依附於主刑宣告，亦即
    ，倘扣案之物與被告本案主刑之行為無關，即不得於本案主
    刑下併予宣告沒收，而應於另案或由檢察官另行聲請單獨宣
    告沒收。經查，警員於九十八年九月二十八日搜索時扣得之
    甲基安非他命六包（毛重合計一點五七公克）、海洛因二十
    三包（毛重合計十一點八八公克）、電子磅秤一臺、塑膠鏟
    管二支、空塑膠袋一包、手機二支（均扣於臺灣彰化地方法
    院檢察署九十八年度偵字第八七八四號甲○○等販賣毒品案
    件），均係供被告販賣毒品所用之物，此經被告於本院審理
    時，供承明確（本院卷第四九頁），且被告因販賣毒品案件
    ，現由臺灣彰化地方法院檢察署檢察官偵辦中，上開物品既
    係供被告販賣毒品所用之物，而非供其自己施用毒品所用之
    物，自不得於本案併予宣告沒收，附此敘明。
據上論斷，應依刑事訴訟法第二百七十三條之一第一項、第二百
九十九條第一項前段，毒品危害防制條例第十條第一項、第二項
，刑法第十一條前段、第四十七條第一項、第五十一條第五款、
第三十八條第一項第二款，判決如主文。
本案經檢察官林子翔到庭執行職務。
中    華    民    國    99    年    2     月    11    日
                  刑事第六庭          法  官  鄭舜元
以上正本證明與原本無異。
如不服本判決應於收受判決後10日內向本院提出上訴書狀，並
應敘述具體理由。其未敘述上訴理由者，應於上訴期間屆滿後
20日內向本院補提理由書 (均須按他造當事人之人數附繕本)「
切勿逕送上級法院」。
中    華    民    國    99    年    2     月    11    日
                                      書記官  陳秀香
附錄：論罪科刑法條：
毒品危害防制條例第十條：
施用第一級毒品者，處六月以上五年以下有期徒刑。
施用第二級毒品者，處三年以下有期徒刑。

司法院資訊處製作；財團法人民間司法改革基金會備份。
